臺灣高等法院民事判決　　　　　　　　 96年度重上字第129號
上 訴 人 即
附帶被上訴人　天晟醫院
法定代理人　　甲○○
訴訟代理人　　陳萬發律師
被上訴人即　　乙○○
附帶上訴人　　　　　　　樓
訴訟代理人　　陳祖德律師
複代理人　　　金鑫律師
上列當事人間履行契約事件，上訴人對於中華民國95年11月30日
台灣桃園地方法院94年度重訴字第號247第一審判決提起上訴，
被上訴人提起附帶上訴，本院於96年11月20日言詞辯論終結，判
決如下：
    主  文
原判決除確定部分外，關於命上訴人給付超過「新台幣肆佰伍拾
肆萬柒仟陸佰壹拾伍元及加計自民國九十四年九月八日起，至清
償日止，按年息百分之五計算之利息」部分，及該部分假執行之
宣告，並該訴訟費用之裁判均廢棄。
上開廢棄部分，被上訴人在第一審之訴及假執行之聲請均駁回。
上訴人其餘之上訴駁回。
被上訴人之附帶上訴駁回。
關於上訴部分，第一、二審訴訟費用除確定部分外，由被上訴人
負擔百分之九，餘由上訴人負擔。關於附帶上訴部分，第二審訴
訟費用，由被上訴人負擔。
    事實及理由
一、本件被上訴人即附帶上訴人乙○○（下稱乙○○）主張：
    (一)伊於民國89年3月30日與上訴人即附帶被上訴人天晟醫院
      （下稱天晟醫院）簽訂合約書（下稱系爭合約），兩造約
      定共同合作經營醫療業務，合作期間自89年3月1日起至94
      年2月28日止。詎天晟醫院未依約定比例給付伊營業收入
      健保給付，亦未依約負擔水電、清潔、廢棄物等處理費及
      行政秘書費用。
    (二)合約期間天晟醫院違反系爭合約共有五部分：
      1.依系爭合約第3條及第4條約定，就掛號費及健保費部分
        拆帳比例約定為：（一）掛號費收入部分，其分配比例
        為：伽晟公司30％（天晟醫院另開設之公司），天晟醫
        院35％，中醫部35％（即乙○○）。（二）健保部分：
        每月4500人次以下，15％歸天晟醫院，85％歸中醫部，
        4500人次以上，超出部分，20％歸天晟醫院，80％歸中
        醫部。而系爭合約自簽訂日起，中醫部健保門診每月人
        數均未超過4500人。詎天晟醫院竟將「健保看診自付額
        」併入「掛號費」收入中，使乙○○就「健保看診自付
        額」部分僅分得35％，與系爭合約所約定應分得85％短
        少達50％。自89年3月至90年6月止，僅給付新台幣（下
        同）186萬8,147.25元予乙○○，核與依約定本應給付
        之309萬9,537.25元，差額為123萬1,390元。天晟醫院
        於90年7月起仍持續將「健保看診自付額」併入「掛號
        費」收入中，惟分配予乙○○之額度則改為50％，而自
        90年7月起至94年2月，本應依約定給付乙○○813萬
        6,986.4元，但天晟醫院卻僅給付678萬3,177元，差額
        為135萬3,809.4元。準此，天晟醫院未依約定比例給付
        乙○○之「營業收入健保部分」，其差額共計258萬
        5,199.4元。
      2.天晟醫院自91年11月起至93年8月止共22個月，擅自於
        每月分配予乙○○之金額中固定扣除40萬元，前後共
        溢扣171萬4,227元，此部分天晟醫院應補還乙○○。
      3.依系爭合約第6條約定，「行政秘書」之費用應由天晟
        醫院負擔，惟自系爭合約簽訂日起，迄至94年2月28日
        終止時止，均由乙○○聘請行政秘書處理中醫部門之各
        項作業，乙○○所聘請之行政秘書包括黃東琪、黎惠琴
        （後改名為黎孟庭）、胡孟君、李淑萍，其薪資從每月
        3萬5,000元至5萬5,000元不等，如以每月薪資3萬5,000
        元計，乙○○共計墊付210萬元（其計算式為：35,000
        元×12月×5人=2,100,000元），惟天晟醫院迄未清償
        。
      4.依系爭合約第5條、第6條約定，關於水電、清潔及廢棄
        物處理費用均應由天晟醫院負擔，惟查：
        (1)水電費部分：天晟醫院將89年3月至89年11月共計9個
          月之水電費用，均計入與乙○○共同負擔費用中，而
          於乙○○應受分配額中扣除共計14萬8,239元；又自
          89年12月至94年2月，天晟醫院未經乙○○同意，擅
          自從乙○○分配款中，扣下125萬2,508元，合計140
          萬0,747元（計算式為：14萬8,239元＋125萬2,508元
          ＝140萬0,747元），故天晟醫院應返還上開兩筆金額
          予乙○○。
        (2)清潔及廢棄物處理費用部分：天晟醫院依約應負擔清
          潔及廢棄物處理費用，惟天晟醫院竟未經乙○○同意
          ，逕自乙○○分配額中扣除，從90年8月起至94年2
          月止，額外列出「醫療清運費」與「害蟲防治清潔費
          」二項，而自乙○○分配額中扣除，此部分之金額共
          計10萬0,765元，自應償還乙○○。
       5.天晟醫院就93年10月至94年2月健保申請總額之20％保
         留款，共計71萬4,784元，未依約定將其85％分配予張
         正廣，故應給付乙○○60萬7,566.4元（其計算式為：
         714,784×85％=607,566.4）等情，爰依系爭合約之約
         定，求為命天晟醫院給付乙○○850萬8,505元及自訴
         狀繕本送達之翌日起至清償日止，按年息百分之5計算
         利息之判決【原審判命天晟醫院應給付乙○○500萬
         7,758元及自94年9月8日起算之法定遲延利息，而駁回
         乙○○其餘之請求。天晟醫院就其敗訴部分，僅對其
         中486萬0,334元本息部分聲明不服，提起上訴，其餘
         部分即14萬7,424元（計算式為：500萬7,758元－486
         萬0,334元＝14萬7,424元）本息部分未聲明不服而確
         定。另乙○○敗訴部分為350萬0,747元（計算式為：
         850萬8,505元－500萬7,758元＝350萬0,747元），張
         正廣僅對其中304萬0,604元本息部分提起附帶上訴，
         其餘部分即46萬0,143元（計算式為：350萬0,747元－
         304萬0,604元＝46萬0,143元）本息部分，因乙○○已
         於原審不爭執，原審仍判決天晟醫院應給付，天晟醫
         院就此部分不服已提上訴】。並附帶上訴聲明：(一)原
         判決關於下開第二項之訴部分廢棄。(二)上開廢棄部分
         ，天晟醫院應再給付乙○○304萬0,604元，及自94年9
         月8日起至清償日止，按年息百分之5計算之利息。(三)
         願供擔保，請准宣告假執行。答辯聲明：對造之上訴
         駁回。
二、天晟醫院則以：
    (一)兩造固於89年3月30日簽立系爭合約書，約定共同合作經
      營中醫門，合作期間至94年2月28日止，由天晟醫院提供
      中醫部門之診療及辦公空間及設備，另提供部分人力，由
      乙○○經營，並約定營收分配比例；依當時約定，掛號費
      收入乙○○分配35％、天晟醫院分配65％，健保營業收入
      乙○○分配85％、天晟醫院分配15％。所謂健保營業收入
      含健保局之給付及健保自付額之收入，而天晟醫院所制作
      之中醫部拆款明細表、收支明細表中之「掛號費」細目則
      係包含掛號費及健保自付額之收入（此係初時承辦人員誤
      認二者合一，為乙○○所知悉）。嗣天晟醫院檢討每月營
      收及所分配之款項，認營運之結果未達兩造合作之初所設
      定之目標，因而與乙○○協商調整分配比例，協商之結果
      ，乙○○不向天晟醫院追討先前少算之健保看診自付額，
      自90年7月起則改約定掛號費、健保看診自付額均以50％
      分配予乙○○，健保自付藥費仍以85％分配予乙○○。因
      兩造已合作一年多，天晟醫院認兩造關係良好，乃口頭約
      定即可，故未以書面記下上開約定。此後，天晟醫院仍按
      月交付收支明細表並附相關附件予乙○○，待乙○○無異
      議後，天晟醫院始支付款項。依常理，兩造如未合意調整
      ，乙○○豈願意自90年6月份仍繼續與天晟醫院合作至94
      年2月，長達3年半以上之時間？是乙○○主張天晟醫院應
      給付5年來健保自付額之差額258萬5,199.4元，為無理由
      。
    (二)乙○○經營中醫部門至91年10月時，扣除相關開銷後，天
      晟醫院此部門分配到之收入僅30餘萬元，乃主張乙○○應
      更努力，且天晟醫院每月應有40萬元之收入，將自91年11
      月起每月扣下40萬元，乙○○自知自己工作之成果與當初
      兩造合作之理想尚有差距，因而同意每月至少保障40萬元
      予天晟醫院，此均記載於交付予乙○○之收支明細表上，
      並載明乙○○最低拆款額差額為若干。直至93年9月間，
      乙○○表示中醫醫療市場非常競爭，如天晟醫院每月繼續
      扣下40萬元，其利潤將太低，兩造乃再協商回復至原來之
      約定。而乙○○在91年10月間由訴外人張金統派人知會按
      月扣下40萬元時，即同意該項分配方式。是此部分天晟醫
      院係依兩造之約定扣下款項，乙○○主張天晟醫院片面扣
      除固定之40萬元，請求給付溢扣之金額171萬4,227元，自
      有未合。
    (三)有關乙○○主張天晟醫院積欠210萬元之行政秘書費用之
      部分：
      1.天晟醫院自合約起迄終止之日止，均提供批掛人員兼辦
        部分行政事務。天晟醫院另設有行政中心內置人資部、
        財務部、秘書室及有法務人員、客服人員等編制，行政
        中心各部門即分別處理中醫部之行政業務，乙○○亦知
        悉上開工作均係天晟醫院所處理，但謂係本應由天晟醫
        院處理之事項云云。然查，上開事務如非屬行政事務，
        系爭合約並未約定應由天晟醫院處理，天晟醫院有何代
        為處理之必要？而天晟醫院確係以各部門資源處理中醫
        部之行政事務。
      2.依乙○○提出之執行秘書薪資表，即可知黃東琪、黎惠
        琴（後改名黎孟庭）、胡孟君、李淑萍等人並非執行秘
        書，蓋黃東琪、黎惠琴、胡孟君、李淑萍等人每月之薪
        資，同一人每月之薪資起伏即相當大，彼等間薪資差異
        更大，此與所謂擔任行政工作之行政秘書薪資應屬固定
        薪，薪資應無太大差異之社會常情不符，加上乙○○所
        提列之黃東琪、黎惠琴（後改名黎孟庭）、胡孟君、李
        淑萍等人薪資，依乙○○提出之工資清冊，其中黎惠琴
        、胡孟君、李淑萍每月支領執照費（即護士執照費）
        2,000元，如非執行護士職務，乙○○何以支付執照費
        ？再者，一般醫院、診所護士兼辦其他事務之狀況甚為
        常見，天晟醫院以自己之資源為乙○○處理其行政秘書
        之工作，自無再為乙○○聘任行政秘書之必要。如乙○
        ○認天晟醫院除代為處理上開行政事務外，應另為其再
        聘請行政秘書，理當向天晟醫院表示，並由天晟醫院直
        接聘用，且薪資多寡亦應由天晟醫院與所聘用者合意決
        定，然乙○○不曾向天晟醫院表示應再為其聘請行政秘
        書，且黃東琪、黎惠琴、胡孟君、李淑萍等人均係乙○
        ○直接聘用，薪資多寡亦由乙○○與渠等議定，渠等縱
        於護士職務外，另兼辦若干少數行政事務，亦不得以行
        政秘書視之，是乙○○向天晟醫院請求給付每月3萬
        5,000元計算之行政秘書薪資，自有未合。
    (四)有關乙○○主張天晟醫院未負擔水電、清潔、廢棄物處理
      費用共計150萬1,512元部分：
      1.兩造之合約書固約定天晟醫院須提供水電等基本設備，
        然並未約定水電費由天晟醫院負擔，自應由乙○○負擔
        。查89年3月至89年11月之拆帳明細表所記明者係該費
        用由兩造共同負擔，實質依拆帳比例，則係乙○○負擔
        85％，天晟醫院負擔15％，而非乙○○所謂由天晟醫院
        負擔。而天晟醫院事實上依約應完全毋庸負擔，此仍係
        承辦人員誤解，天晟醫院直至89年12月發現有誤方才停
        止。其後，均由乙○○負擔水電費，乙○○多年來每月
        收到載明其應付水電費之拆款明細表及附件均不曾表達
        不同意見。
      2.天晟醫院為提高醫療品質自90年6月起增加病蟲害防治
        消毒，並由各單位自行負擔費用，乙○○負擔病蟲害防
        治清潔費中之2,000元，此為乙○○所同意，之後即按
        月扣除。有關廢棄物處理費用，因廢棄物過多，清運費
        用較過去高昂，天晟醫院乃於90年8月間與乙○○溝通
        ，為確實能落實垃圾減量，要求乙○○負擔清運費用，
        亦經乙○○同意。從而，天晟醫院扣取乙○○應分擔之
        清運費用，並無不合。
      3.有關乙○○主張天晟醫院應給付14萬7,424元之健保保
        留款部分，天晟醫院不爭執。
    (五)乙○○提出92年4月15日及92年11月4日「呈天晟醫院」二
      份簽呈。經查92年4月15日該份簽呈，實係乙○○違背契
      約，與中壢新國民綜合醫院合作，另成立中醫部門，並於
      SARS期間以中壢新國民綜合醫院中醫部門負責人之立場接
      受記者訪問，經上報後，天晟醫院始發現上情，乙○○經
      天晟醫院指摘後提出該簽呈為說明，其中並謂「…並於事
      前已告知張總經理，且得到口頭應許，方才為之」，與事
      實不合。但因天晟醫院仍願與乙○○續行合作，因而未再
      深究其責，該簽呈其中雖有「如院方重視貴我雙方合約之
      內容，懇請回歸合約書中所記之切帳方法，…」等語，然
      與當時乙○○所欲澄清之與中壢新國民綜合醫院合作中醫
      部門之事無關，天晟醫院當時未特予注意該等文字，而依
      該等文字，亦不表示乙○○不曾同意變更合約之拆帳方式
      ，其只是表明希望回歸原合約之約定而已，且未表明究竟
      希望回歸原合約中之何部分。如其不曾同意變更合約之拆
      帳方式，理當明白指出其不曾同意變更，並請求天晟醫院
      給付短少部分，而非只是希望回歸合約書中所記之切帳方
      法。至於乙○○92年11月4日之簽呈，係因天晟醫院院內
      行文各部門要求接受競業禁止約定，乙○○書立簽呈表明
      無法接受其中二條文，此與兩造是否曾同意變更合約之拆
      帳方式完全無涉。由其中亦可知乙○○有權充分表示意見
      ，且乙○○除口頭外，亦會以書面表示意見，乙○○亦承
      認按月均有收到天晟醫院所製作交付之收支拆帳表或收支
      明細表，如乙○○不同意或有意見，均會以口頭溝通，故
      拆帳方式如兩造未獲共識，乙○○豈會不以書面就具體事
      項強力表達？可見，有關拆帳方式之變更，兩造確曾口頭
      溝通，並獲共識等語，資為抗辯。並上訴聲明：(一)原判決
      關於命上訴人給付486萬0,334元本息及假執行宣告部分均
      廢棄。(二)上開廢棄部分，被上訴人在第一審之訴及假執行
      之聲請均駁回。答辯聲明：(一)對造附帶上訴駁回。(二)如受
      不利判決，願預供擔保請准宣告免為假執行。
三、兩造不爭執事項：
    (一)兩造於89年3月30日訂立系爭合約，約定雙方合作經營中
      醫部門及中西醫整合部門之相關醫療業務。
    (二)乙○○於92年4月15日、92年11月4日各提出簽呈一份予天
      晟醫院。
    (三)關於健保保留款60萬7566.4元，兩造已會算過，抵銷金額
      為46萬0,143元，經抵銷後，天晟醫院尚積欠乙○○餘款
      14 萬7,424元。
    (四)天晟醫院所製作之各月「中醫部拆款明細表」、「中醫部
      收支明細表」、中央健康保險局特約醫事服務機構門診醫
      療費用申請總表、健保局醫療費用付款通知書、代墊電話
      費等事實，為兩造所不爭執（見本院卷第82頁之筆錄、第
      59、75頁之書狀），且有系爭合約、中醫部拆款明細表、
      中醫部收支明細表、中央健康保險局特約醫事服務機構門
      診醫療費用申請總表、健保局醫療費用付款通知書、簽呈
      可證（見原審卷第9頁至第60頁、第83頁、第96頁至第100頁
      、第125頁至第134頁、第107、108頁），堪信為真實。
四、本件經依民事訴訟法第463條準用同法第270條之1第1項第3
    款規定，整理並協議簡化爭點後，兩造同意就本院96年10月
    1日準備程序中，兩造協議簡化之爭點為辯論範圍（見本院
    卷第82頁之筆錄）。茲分述如下：
    (一)關於天晟醫院是否未依系爭合約之約定比例給付乙○○「
      營業收入健保部分」差額？兩造於89年3月30日簽訂系爭
      合約後，有無變更約定？
      1.按當事人主張有利於己之事實者，就其事實有舉證之責
        任，民事訴訟法第277條前段定有明文。又按主張法律
        關係存在之當事人，僅須就該法律關係發生所須具備之
        特別要件，負舉證之責任，至於他造主張有利於己之事
        實，應由他造舉證證明，此為舉證責任分擔之原則（最
        高法院48年台上第887號判例要旨參照）。本件天晟醫
        院雖辯稱兩造於系爭合約簽訂後，嗣檢討每月營收及所
        分配之款項，認營運之結果未達兩造合作之初所設定之
        目標，因而兩造協商調整分配比例，協商之結果為：乙
        ○○不向天晟醫院追討先前是否少算之健保看診自付額
        ，而自90年7月起改約定掛號費、健保看診自付額均以
        50％分配予乙○○，健保自付藥費仍以85％分配予乙○
        ○。因兩造已合作一年多，關係良好，故僅口頭約定並
        無書面文字記下上開約定。此後天晟醫院仍按月交付收
        支明細表及相關附件予乙○○，待乙○○無異議後，天
        晟醫院始支付款項，一直以來相安無事，兩造合作至94
        年2月，長達3年半以上之時間，乙○○所稱每月均遭天
        晟醫院「違約剋扣」長達5年來健保自付額之差額258萬
        5,199.4元，自無理由云云，惟為乙○○所否認，並主
        張伊從未同意變更比例等語。揆諸上開說明，天晟醫院
        自應就乙○○已同意變更分配比例之事實負舉證責任。
      2.經查，依兩造於89年3月30日所簽立之系爭合約第3條及
        第4條約定，就掛號費及健保費部分拆帳比例約定為：
        (一)掛號費收入部分，其分配比例為：伽晟公司30%，天
          晟醫院35%，中醫部分35%（即乙○○）。(二)健保收入
          部分：每月4,500人次以下，15%歸天晟醫院，85%歸
          中醫部，4500人次以上，超出部分，20%歸天晟醫院
          ，80%歸中醫部，有系爭契約可考（見原審卷第9頁）
          。而乙○○自簽訂系爭合約之日起，中醫部健保門診
          每月人數均未超過4500人，天晟醫院對此亦未爭執。
          雖天晟醫院以前開情詞置辯，並以證人張金統之證詞
          為證。而證人張金統雖證稱：「…原告（即乙○○，
          下同）夫妻兩人曾經到辦公室來找我，問我說掛號費
          、自付額是否有算錯，因為兩種款項很難分清楚，所
          以我們變更現金收入比例為兩造各為百分之五十，…
          」、「（問：原告在此期間，是否有提出不同意變更
          比例的方式？）答：沒有，因為他們同意，我才能改
          ，…」、「（問：證人是天晟醫院的代理人？）答：
          是，…」、「（問：93年9月扣款部分是否又改為原
          來的契約約定？）答：是，因為93年以後原告告訴我
          ，因為健保給付點值不佳，營業困難，我也同意。」
          等語（見原審卷第119頁至第121頁之筆錄）。由上開
          證言可知乙○○夫妻曾就天晟醫院之給付提出異議；
          且對93年9月扣款部分，因乙○○告訴證人健保給付
          點值不佳、營業困難，證人同意改為原來合約之約定
          等情，則依證人所言，兩造變更分配比例證人張金統
          即可決定，而無需經天晟醫院之同意，顯與常情有悖
          。再參以證人張金統係天晟醫院之受僱人（見原審卷
          第116頁之筆錄），其所為之證詞難免偏頗，自須再
          參酌其他證據。又天晟醫院雖按月交付收支明細表及
          相關附件予乙○○，然並不表示乙○○已同意變更分
          配比例，且乙○○曾於92年4月15日及92年11月4日向
          天晟醫院提出簽呈抗議應回歸合約精神，92年4月15
          日之簽呈內容為：「…如院方（指天晟醫院）重視貴
          我雙方合約之內容，懇請，回歸合約書中所記載之切
          帳方法，…」；及92年11月4日之簽呈內容為：「…
          為維護當初簽約互信、合作、共存、共榮的精神，…
          」，有簽呈二份可考（見原審卷第107、108頁）。及
          證人王中證稱：「（問：兩造訂立健保契約，自付額
          比例變更，原告有無同意？）答：沒有同意。」、「
          （問：原告是否有就此表示意見？）答：有向天晟的
          張金統先生口頭表達不同意，也有以文字表達，但是
          他們（指天晟醫院）都不理。」、「（問：文字證據
          ？）答：92年4月15日及92年11月4日有一份函。」等
          語（見原審卷第142頁之筆錄）。則天晟醫院所舉之
          證人張金統顯無法證明乙○○已同意變更分配比例，
          而天晟醫院復不能舉出確切之證據以為證明。是天晟
          醫院辯稱乙○○已同意變更分配比例云云，殊不足取
          。
      3.乙○○主張天晟醫院將「健保看診自付額」併入「掛號
        費」收入中，使得乙○○就「健保看診自付額」部分僅
        分得35％，與系爭合約所約定應分得85％短少50％，即
        自89年3月至90年6月止，僅給付186萬8,147.25元予乙
        ○○，差額為123萬1,390元。又自90年7月起，仍續將
        「健保看診自付額」併入「掛號費」收入中，惟分配予
        乙○○之額度改為50﹪，即自90年7月起至94年2月，天
        晟醫院僅給付678萬3,177元，差額為135萬3,809.4元等
        語。而天晟醫院對此數額並未爭執，其所爭執者為乙○
        ○已同意變更分配比例（見原審卷第115頁之筆錄）。
        如前所述，天晟醫院無法證明乙○○已同意變更分配比
        例，依系爭合約之約定，天晟醫院自89年3月至90年6月
        止，本應給付乙○○309萬9,537.25元，惟僅給付186萬
        8,147.25元，差額為123萬1,390元（計算式為：309萬
        9,537.25元－186萬8,147.25元＝123萬1,390元），有
        健保看診自付額試算表、拆款明細表、門診醫療費用申
        請總表、每月溢扣試算表、收支明細表可考（見原審卷
        第10頁至第41頁）。是乙○○請求天晟醫院給付自89年
        3月至90年6月止之差額123萬1,390元，自屬有據。另自
        90年7月起至94年2月，天晟醫院本應依約定給付乙○○
        813萬6,986.4元，但天晟醫院僅給付678萬3,177元，差
        額為135萬3,809.4元（計算式為：813萬6,986.4元－
        678萬3,177元＝135萬3,809.4元），有健保看診自付額
        試算表、拆款明細表、門診醫療費用申請總表、每月溢
        扣試算表、收支明細表可考（見原審卷第10頁至第41頁
        ）。是乙○○請求天晟醫院給付自90年7月起至94年2月
        止之差額135萬3,809.4 元，亦屬有據。準此，乙○○
        請求天晟醫院給付自89年3月1日起至94年2月28日止之
        差額258萬5,199.4元（計算式為：123萬1,390元＋135
        萬3,809.4元＝258萬5,199.4元），為有理由。
    (二)天晟醫院自91年11月起至93年8月止，每月扣除40萬元是
      否合理？
      乙○○主張天晟醫院自91年11月起至93年8月止共22個月
      ，於每月應分配予乙○○之金額中固定扣除40萬元等情，
      天晟醫院對此亦未爭執，僅以乙○○經營之中醫部至91年
      10月時，扣除相關開銷後，天晟醫院分配之收入僅30餘萬
      元，乙○○乃同意每月至少保障40萬元予天晟醫院，此情
      形已記載於交付予乙○○之收支明細表上，直至93年9月
      間，乙○○表示中醫醫療市場非常競爭，兩造乃協商回復
      至原來之約定云云。惟為乙○○所否認。查，天晟醫院交
      付予乙○○之收支明細表（見原審卷第24頁至第41頁）係
      天晟醫院所製作，其上並未記載乙○○同意之文字及簽名
      ，尚難據為有利於天晟醫院之認定。而乙○○主張天晟醫
      院總共溢扣171萬4,227元，天晟醫院對此數額亦未爭執，
      是乙○○請求天晟醫院應將此部分溢扣之金額171萬4,227
      元返還，自屬有據。
   (三)關於醫療清運費、病蟲害防治清潔費應否由乙○○負擔？
     1.天晟醫院辯稱伊為提高醫療品質，自90年6月起增加病蟲
       害防治消毒，及廢棄物要委外處理，須由各單位自行負
       擔費用，且乙○○已同意云云。乙○○主張醫療清運費
       、病蟲害防治清潔費應由天晟醫院負擔，伊迄未同意負
       擔，而兩造又無契約約定，應由伊給付等語。
     2.經查，依系爭合約第6條記載：「甲方（即天晟醫院）負
       責…清潔、警衛、廢棄物、…等費用。」（見原審卷第9
       頁之合約）。且乙○○亦主張伊從未同意負擔，足見醫
       療清運費、病蟲害防治清潔費應由天晟醫院負擔。況依
       天晟醫院所述，其僅告知黎惠琴及乙○○之妻王中，而
       未與乙○○接洽，姑不論黎惠琴及乙○○之妻是否同意
       ，乙○○既無同意，難認雙方達成協議。是天晟醫院依
       系爭合約第8條之約定，既應負責清潔、廢棄物之處理，
       自不得要求乙○○額外負擔醫療清運費、害蟲防治清潔
       費。是自90年8月起至94年2月止，天晟醫院額外列出「
       醫療清運費」與「害蟲防治清潔費」二項，並自乙○○
       分配額中扣除，自無依據。而此部分之金額共計10萬
       0,765元，是乙○○主張天晟醫院應償還10萬0,765元等
       語，自屬可採。
   (四)關於健保保留款60萬7,566.4元應否返還乙○○？
     乙○○主張天晟醫院自承就93年10月至94年2月健保申請總
     額之20%保留款，共計71萬4,784元，未依約定將其85%分配
     予乙○○，故應給付60萬7,566.4元，扣除已抵銷之46萬
     0,143元（此部分乙○○已於原審自認），天晟醫院尚積欠
     14萬7,424元等語。查，關於健保保留款60萬7566.4元，兩
     造已會算過，抵銷金額為46萬0,143元，經抵銷後，天晟醫
     院尚積欠乙○○餘款14萬7,424元等事實，為兩造所不爭執
     （見本院卷第82頁之筆錄、第75頁天晟醫院所提之書狀）
     。是乙○○此部分請求天晟醫院給付14萬7,424元，自屬有
     據。超過部分既已抵銷，自不得再為請求。
   (五)關於行政秘書費用是否應由天晟醫院支付？
     乙○○主張依系爭合約第6條之約定，關於「行政秘書」之
     費用應由天晟醫院負擔，惟自系爭合約簽訂日起，迄至94
     年2月28日終止時止，均由乙○○聘請行政秘書處理中醫部
     門之各項作業，所聘請之行政秘書包括黃東琪、黎惠琴（
     後改名為黎孟庭）、胡孟君、李淑萍，其薪資從每月3萬
     5,000元至5萬5,000元不等，以每月薪資3萬5,000元計，共
     計墊付210萬元（計算式為：3萬5,000元×12月×5人=210
     萬元），天晟醫院迄未清償云云，惟為天晟醫院所否認。
     經查：
     1.依合約書第6條記載：「甲方（即天晟醫院）負責批掛人
       員、清潔、警衛、廢棄物、行政秘書等費用」（見原審
       卷第9頁之合約）。而天晟醫院自簽訂系爭合約起迄終止
       之日止，均提供批掛人員，該等人員處理批掛一般業務
       外，尚做開立門診或年度收據、影印證明書、統計每日
       、每月門診就診人數及收費金、介紹自費品項、辦理問
       卷調查等行政工作。且天晟醫院另設有行政中心內置人
       資部、財務部、秘書室及有法務人員、客服人員等編制
       。行政中心各部門並分別處理中醫部之包括人事室部門
       代為刊登徵才訊息、代收履歷表、新進人員、離職人員
       之勞、健保加退作業、醫師、員工等制服請領作業、醫
       師、護士等執業執照登錄相關事項、薪資轉帳作業、員
       工薪資所得稅扣繳申報作業、員工關係配合協助處理；
       財務室部門代為處理中醫部每日之現金收入收取與存入
       銀行、年度所得稅結算申報、醫師薪資彙整整理並開立
       扣繳憑單；秘書室部門代為處理每日相關單位來函整理
       並轉交中醫部、醫師及護理人員執照登入、登出等、停
       診公告之製作；客服單位代為處理中醫部醫療糾紛之處
       理、廣告文宣及活動辦理、院訊門診表之刊登，總務部
       門代為處理硬體維修、資訊障礙之排除等情，亦為乙○
       ○所不爭執（見原審卷第344、345頁之書狀）。觀之上
       開工作內容，乃屬醫療行為以外之行政事務，足見天晟
       醫院確係以各部門資源處理中醫部之行政事務。
     2.再參以乙○○所提出其所稱為執行秘書之薪資表（見原
       審卷第42頁至第47頁之薪資表），黃東琪、黎惠琴、胡
       孟君、李淑萍等人每月之薪資，即使同一人每月之薪資
       起伏即相當大，彼此間薪資差異更大，例如黃東琪最高
       薪3萬5,000元、最低薪2萬6,833元，黎惠琴最高薪7萬
       8,018元（含年終獎金）、最低薪2萬5,639元（次低為
       3萬7,000元），胡孟君最高薪4萬1,423元（含年終獎金
       ）、最低薪3萬0,823元、李淑萍最高薪3萬4,000元、最
       低薪2萬5,000元，此與擔任行政工作之行政秘書薪資應
       屬固定薪，且不論何人擔任行政秘書，薪資應無太大差
       異之常情有悖；又依乙○○提出之上開工資清冊，黎惠
       琴之薪資，包括底薪3萬3,200元及護士執照費、休假折
       薪、工作獎金…等。胡孟君之薪資，包括底薪2萬2,200
       元及護士執照費、工作獎金、固定績效…等。胡孟君之
       薪資，包括底薪1萬8,200元及護士執照費、工作獎金、
       固定績效…等。可知，黎惠琴、胡孟君、李淑萍每月均
       支領執照費（即護士執照費2,000元），其等如非執行護
       士職務，乙○○何以支付執照費？證人黃芳美亦證稱：
       「黎（惠琴）、胡（孟君）、李（淑萍）是護士，其他
       人沒有護士執照，但有穿護士服，但西醫部門，如果是
       行政秘書，就不會穿護士服。」等語（見原審卷第117、
       118頁之筆錄），則黃東琪、黎惠琴、胡孟君、李淑萍等
       人若非從事護士之工作，僅為一般行政工作，自無必要
       於上班時穿著護士服之理，足見其等確係執行護士之工
       作。而天晟醫院既已依系爭合約提供行政秘書，處理中
       醫部門之行政事務，乙○○所聘雇之黃東琪、黎惠琴、
       胡孟君、李淑萍等人亦非從事行政秘書之工作。是乙○
       ○請求天晟醫院給付該部分行政秘書之費用210萬元云云
       ，自屬無據。
   (六)關於系爭水電費，應由何人負擔？
     乙○○主張依系爭合約第5條、第6條約定，關於水電費應
     由天晟醫院負擔，而天晟醫院將89年3月至89年11月共計9
     個月所生水電費用，由乙○○應受分配額中扣除共計14萬
     8,239元；又自89年12月至94年2月擅自從乙○○分配款中
     ，扣下125萬2,508元，合計140萬0,747元，自應返還云云
     ，惟為天晟醫院所否認。經查：
     1.依系爭合約第5條記載：「甲方（即天晟醫院）須提供場
       地及…水電、…等基本設備，…。」（見原審卷第9頁之
       合約）。則依系爭合約無從認定兩造已約定水電費由天
       晟醫院負擔。
     2.又參以89年3月起至89年11月止之拆帳明細表（見原審卷
       第125頁至第133頁），已記載依拆帳比例，由中醫部（
       即乙○○）負擔85%，天晟醫院負擔15%。及89年12月至
       94年2月之明細表（見原審卷第52頁至第60頁之明細表）
       ，自乙○○分配款中，扣下125萬2,508元由乙○○負擔
       ，兩者合計140萬0,747元。如前所述，水電費兩造既未
       約定應由天晟醫院負擔，則應依拆帳比例分擔。且依使
       用者付費原則，乙○○亦應依比例負擔，乃屬合理。是
       乙○○主張天晟醫院應返還扣除之水電費140萬0,747元
       云云，自屬無據。
五、綜上所述，乙○○請求天晟醫院給付454萬7,615元（258萬
    5,199.4元＋171萬4,227元＋10萬0,765元＋14萬7,424元＝
    454萬7,615元，元以下4捨5入），及自起訴狀繕本送達之翌
    日即94年9月8日（見原審卷第68頁之送達證書）起，至清償
    日止，按年息百分之5計算之利息，自屬正當應予准許。至
    超過上開數額部分之請求，非屬正當，即屬不應准許。從而
    原審就上開應予准許部分，所為天晟醫院敗訴之判決，並無
    不合，天晟醫院上訴論旨指摘原判決此部分不當，應予廢棄
    改判，為無理由，應駁回其上訴。就上開不應准許部分（除
    確定部分外）其中46萬0,143元（即乙○○於原審同意抵銷
    部分）所為天晟醫院敗訴之判決，尚有未洽，天晟醫院上訴
    論旨指摘原判決此部分不當，求予廢棄改判，為有理由。就
    上開不應准許部分（除確定部分外）其餘部分，所為乙○○
    敗訴之判決，並無不合，乙○○附帶上訴論旨指摘原判決此
    部分不當，應予增加給付，為無理由，應駁回其附帶上訴。
六、兩造其餘之攻擊或防禦方法及所用之證據，經斟酌後，認為
    均不足以影響判決之結果，爰不逐一論列。
七、據上論結，本件上訴人之上訴，為一部有理由，一部無理由
    ，被上訴人之附帶上訴為無理由，依民事訴訟法第450條、
    第449條第1項、第79條、第78條，判決如主文。
中　　華　　民　　國　　96　　年　　12　　月　　 4　　日
                  民事第七庭
                      審判長法　官  鄭三源
　　　　　　　　　　　　　　法　官  周美月
　　　　　　　　　　　　　　法　官  王聖惠
正本係照原本作成。
兩造如不服本判決，應於收受送達後20日內向本院提出上訴書狀
，其未表明上訴理由者，應於提出上訴後20日內向本院補提理由
書狀（均須按他造當事人之人數附繕本）上訴時應提出委任律師
或具有律師資格之人之委任狀；委任有律師資格者，另應附具律
師資格證書及釋明委任人與受任人有民事訴訟法第466條之1第1
項但書或第2項（詳附註）所定關係之釋明文書影本。
中　　華　　民　　國　　96　　年　　12　　月　　4 　　日
　　　　　　　　    　　　　書記官  陳樂觀
附註：
民事訴訟法第466條之1（第1項、第2項）：
對於第二審判決上訴，上訴人應委任律師為訴訟代理人。但上訴
人或其他法定代理人具有律師資格者，不在此限。
上訴人之配偶、三親等內之血親、二親等內之姻親，或上訴人為
法人、中央或地方機關時，其所屬專任人員具有律師資格並經法
院認為適當者，亦得為第三審訴訟代理人。
